臺灣臺北地方法院刑事判決
109年度易字第626號
公  訴  人  臺灣臺北地方檢察署檢察官
被      告  鄭椿達


上列被告因詐欺案件，經檢察官提起公訴（108年度偵字第25099
號），本院判決如下：
    主  文
鄭椿達犯詐欺取財罪，處有期徒刑捌月。未扣案之犯罪所得新臺
幣肆拾伍萬元沒收，於全部或一部不能沒收或不宜執行沒收時，
追徵其價額。
    事  實
一、鄭椿達為雲林地區之蒜農。緣長利農產有限公司（下稱長利
    公司）於民國106年間欲進口蒜種栽種，其代表人陳錫卿、
    股東黃朝威即經由友人姚駿祥（原名姚鼎蒼）介紹而認識鄭
    椿達，並經鄭椿達告知須進口山東北蒜始能栽種，且若無法
    從大陸進口蒜種，其可輾轉由越南進口前開蒜種等情，嗣長
    利公司決意向鄭椿達買進上開蒜種，鄭椿達明知未具備在10
    7年1月1日前後10日內以前揭方式提供上揭蒜種9,000公斤之
    能力及真意，竟意圖為自己不法之所有，基於詐欺取財之犯
    意，於106年10月15日在長利公司址設臺北市○○區○○○路0段0
    00號之辦公室，向陳錫卿、黃朝威等人虛偽承諾：其得於10
    7年1月1日前後10日內提供9,000公斤上開蒜種云云，致使其
    等陷於錯誤，誤認鄭椿達確有履約能力，遂推由將來擬在產
    地種植作物之長利公司員工練宥勝與被告簽立蒜種買賣合約
    書（下稱本案買賣合約），約定以新臺幣（下同）25 2萬元
    向鄭椿達購買前述數量、品種之蒜種，並先給付訂金80萬元
    ，鄭椿達則需於107年1月1日前後10日內交付前開蒜種，黃
    朝威即於翌日（即106年10月16日）上午10時3分許依約將訂
    金80萬元匯至鄭椿達之合作金庫商業銀行帳戶（帳號：0000
    000000000號）。然上開履行期限屆至，鄭椿達並未交付任
    何蒜種予長利公司，又經陳錫卿、黃朝威一再追問無果，始
    悉受騙。
二、案經長利公司訴由臺北市政府警察局萬華分局報告臺灣臺北
    地方檢察署檢察官偵查後起訴。
    理  由
甲、程序部分：
壹、按被告以外之人於審判外之陳述，雖不符刑事訴訟法第159
    條之1至第159條之4規定，而經當事人於審判程序同意作為
    證據，法院審酌該言詞陳述或書面陳述作成時之情況，認為
    適當者，亦得為證據；當事人、代理人或辯護人於法院調查
    證據時，知有該法第159條第1項不得為證據之情形，而未於
    言詞辯論終結前聲明異議者，視為有前項之同意，同法第15
    9條之5定有明文。本件當事人對於本判決所引用下述被告鄭
    椿達以外之人於審判外之陳述，均未爭執其證據能力，本院
    審酌該等證據作成時之情況，並無不宜作為證據或證明力明
    顯過低之情事，以之作為證據應屬適當，依刑事訴訟法第15
    9條之5第1項規定，均得作為證據。
貳、本判決所引用之非供述證據，查無違反法定程序取得之情形
    ，依刑事訴訟法第158條之4規定反面解釋，均具證據能力。
乙、實體部分：
壹、得心證之理由：
    訊據被告否認詐欺取財犯行，辯稱：當時我是與黃朝威作生
    意，雙方談妥走私中國蒜種3000公斤入境，黃朝威有先給我
    80萬讓我去買蒜種及辦理進口，但走私係非法，故未簽合約
    ，亦未約定給付時間，事後中國蒜種亦有分批運回，惟因黃
    朝威他們內部股東談不攏不要這些蒜種，我便將已進口的蒜
    種賣掉，將款項還給黃朝威，事後告訴人長利公司為了要證
    明有把80萬元給我，7、8個人於107年3、4月在姚駿祥西螺
    的辦公室逼我簽本案買賣合約，我不認識練宥勝，本件我無
    詐欺之意等語。經查：
一、不爭執事項：
　　身為蒜農之被告於上開時點有取得黃朝威之80萬元匯款等情
    ，業經證人即告訴人公司股東黃朝威於審理中證述明確（本
    院卷第306-307頁），並有臺灣土地銀行匯款申請書在卷可
    稽（偵卷第85頁），且為被告所承認（本院卷第40頁），此
    情已足認定，是本件應審究者為：
  ㈠被告有無於106年10月15日基於自由意識簽立本案買賣合約，
    而承諾可於107年1月1日前後10日內提供山東北蒜蒜種9,000
    公斤？
  ㈡被告是否明知無意願與能力履行本案買賣合約，仍與告訴人
    公司締約並取得80萬元？
二、本案買賣合約係被告於106年10月15日出於自由意識所簽立
    ，且承諾可於107年1月1日前後10日內提供山東北蒜蒜種9,0
    00公斤：
　㈠證人即告訴人公司代表人陳錫卿於警詢、偵查及審理中大致
    證稱：「我們公司在泰安租地，想試種看看那邊氣候條件蒜
    種在那邊種不種得起來，透過姚駿祥介紹便與被告接洽，簽
    立本案買賣合約前，合約內容都已經跟被告討論過，蒜種什
    麼品種、何時到位、來自哪裡都已經討論過，合約書第2條
    約定到貨時間是考慮到蒜種要種植的時間才會特別約定，這
    個日期也是被告講的，我們才會訂，從接洽到簽約，雙方討
    論至少超過3個月，最後於106年10月15日在我們公司的萬華
    辦公室簽立」、「練宥勝是在產地實際種值的人，我們公司
    是負責賣，因為種植跟買賣不同，當時為了以後由練宥勝跟
    被告對口，便推由練宥勝與被告簽立本案買賣合約，80萬元
    我們匯到黃朝威的帳戶，再由黃朝威匯給被告」、「為何當
    時合約就蒜種產地會記載『第一代蒜種越南產地：越南（原
    產地山東4-6瓣種子）』，係因為當時被告有提出第二方案，
    假設中國大陸的蒜種不能入境，被告表示將中國大陸的蒜種
    拿去越南發子，再將蒜種從越南進來，所以才有寫越南這個
    產地」（偵卷第11-12頁、第83-84頁、本院卷第204-206頁
    ）。
　㈡證人陳錫卿前開所證，核與證人即告訴人公司員工練宥勝於
    偵查及審理中所證：「我是種菜的，因為告訴人公司要買蒜
    種來種，但對大蒜不懂，便由我去簽約」、「簽合約時在長
    利公司萬華辦公室，被告也在現場，還有陳錫卿、黃朝威、
    楊璟旭、林文龍，我記得簽約是晚上，他們都已經在公司，
    我進去就簽約而已，沒有花很久時間，簽完我就先走了」、
    「之所以特別約定107年1月1日前後10天要到貨，係因我種
    植的地方在苗栗泰安鄉，最高海拔只有925公尺而已，最低8
    00公尺，那個海拔只能那個時間種，再晚蒜種也種不起來了
    ；簽約現場大家對於到貨時間，被告有與告訴人公司的人討
    論，他們一直問我說什麼時候要到，我說再慢我也不會種了
    ，我也種不起來」、「我是種高麗菜的，大蒜沒有種過幾次
    ，但大概知道那時要北蒜才種得起來，而被告在簽約時就說
    要北蒜才種得起來」、「簽合約時打字部分就是這樣，應該
    是沒有改，因為合約打字就是打字，假如有改的話就會劃掉
    」、「我見過被告兩次，第一次是我去板橋高鐵站載他來公
    司，是黃朝威找我一起去載被告，第二次就是簽約」（偵卷
    第75頁、本院卷第199-202頁），證人黃朝威於審理中所證
    ：「蒜種買賣合約書下方的106年10月15日即為簽約當日，
    簽約前我跟被告見過2次面，第一次吃飯討論合約內容，第
    二次就簽約」、「雙方對於蒜種的數量、到貨時間、單價、
    總價都有談好，皆大歡喜才簽約」、「當時購買的蒜種是要
    拿到山上種，因為我們是外行，我主要是跟被告買蒜種，把
    可以裁植的蒜種給我即可」等語相符（本院卷第306頁、第3
    11頁），證人姚駿祥於審理中證稱：「是我介紹被告給證人
    黃朝威認識，但我對於雙方的交易內容並不清楚」等語相符
    （本院卷第317頁），並有證人練宥勝、黃朝威之聲明書在
    卷可證（偵卷第19頁，本院卷第335頁）。
　㈢又參諸本案買賣合約所載（偵卷第17頁），已載明：「一、
    蒜種品種：第一代蒜種越南產地：越南（原產地山東4-6瓣
    種子）；數量：9000公斤」、「二、本農作物到貨時間為自
    107年1月1日（前後10日亦准之）」、「三、本農作物價值
    ：甲、乙雙方（甲方為練宥勝，乙方為被告）同意每公斤以
    新臺幣280購買之(到廠價）。本買賣共計9000公斤，金額共
    計新台幣貳佰伍拾貳萬元整」、「四、付款方式：第一次訂
    金預付新台幣捌拾萬元整。第二次貨到廠支付尾款新台幣壹
    佰柒拾貳萬元整」，可知本案買賣合約就交易蒜種之品種、
    數量、價額、到貨時間及價金給付方式均有記載，核與上開
    證人陳錫卿、練宥勝、黃朝威所證相符，足見該合約係被告
    與在場之證人陳錫卿、黃朝威談妥後，推由負責種植之練宥
    勝與被告於106年10月15日在告訴人公司萬華辦公室簽立，
    雙方約定價金共252萬元，長利公司需先給付訂金80萬元，
    被告至遲需於107年1月11日給付9,000公斤山東北蒜蒜種，
    而簽約後翌日黃朝威確即依約匯款80萬元予被告等情明確。
    是本件蒜種買賣事宜，確係陳錫卿等人與被告洽談過，經被
    告表示可如期、如數提供可供栽種之山東北蒜蒜種，方簽訂
    本案買賣合約，已堪認定。且被告係出於自由意識簽立該契
    約，亦甚明灼。
　㈣況依證人陳錫卿與被告之對話紀錄所示（暱稱「台灣鄭清水
    」即被告，本院卷第95-109頁、第141頁），證人陳錫卿於1
    07年12月1日將本案買賣合約圖示傳送予被告，並請被告在
    同年月5日前還款，被告僅回稱：「目前人不在國內」、「
    需於同年12月15日至同年月20日才會返台」、「還沒走完，
    會轉給你就會轉給你」、「處理完就結帳，不會耍賴」、「
    回台會去結帳」，並表示「現在人在越南收訊不佳」，然依
    被告之入出境紀錄（本院卷第一第241頁），被告於107年11
    月2日入境後，直至107年12月6日始出境，是被告與證人陳
    錫卿於107年12月1日為上開對話時，被告確實在國內，顯無
    被告所稱「人在越南收訊不佳」之情形，可見被告確有收到
    證人陳錫卿傳送之本案買賣合約圖片，倘該合約係被告遭強
    暴所簽，其豈有不爭執契約效力，卻僅回稱會將款項返還之
    理，實與常情不符。
　㈤遑論被告前於偵查中稱：「我當時是和黃朝威作蒜種交易，
    我需要在107年1月1日前交付蒜種」（偵卷第65-66頁），尚
    且自承有約定交付蒜種日期一事，核該日期亦與本案買賣契
    約記載相同，其卻於審理中改稱：「我當時是和黃朝威交易
    ，因為是走私，只能走多少蒜種算多少，所以雙方未約定履
    行期間，也沒有談到蒜種的數量」（本院卷第218-219頁）
    ，則被告雖辯稱並未與告訴人公司交易，係與黃朝威作買賣
    ，然被告就雙方有無約定履約期限部分，前後供述明顯歧異
    ，若屬實情，當無可能一再翻易其詞，可見其關於係與黃朝
    威談妥走私蒜種而未簽立合約之說詞，難以遽信，顯有可疑
    ，則被告辯稱「當時係約定走私蒜種未簽合約，亦未約定交
    付日期，本案買賣合約係107年3、4月遭強迫所簽」，自不
    足採。
三、被告明知無意願與能力履行本案買賣合約，仍與告訴人公司
    締約並取得80萬元：
　㈠證人陳錫卿於警詢、偵查及審理中即大致證稱：「不管是中
    國或是越南的蒜種，被告一顆蒜種都沒有交付，也沒有告訴
    我們經濟部有回函說不能進口，練宥勝也一直催我們，但我
    只能回應蒜種沒來」（偵卷第11-12頁、第140頁、本院卷第
    207-208頁），此核與證人黃朝威審理中所證：「我有問被
    告蒜種到底確定能不能進來，被告均回稱有，但直到約定的
    時間也上沒有看到蒜種」、「被告從未告訴我其在107年1月
    間已有一批蒜種」（本院卷第307至308頁），及證人練宥勝
    於審理中所證：「在等待被告交付蒜種的過程時，我有問公
    司，但陳錫卿、黃朝威都說沒有進來」等語相符（本院卷第
    203-204頁），足見被告於106年10月15日締約後，直至雙方
    約定之107年1月11日前，均未交付任何蒜種予告訴人公司，
    亦未告知蒜種是否業經主管機關否准輸入乙事。
　㈡被告雖辯稱：「我有委由萬福國際貿易有限公司（下稱萬福
    公司）向經濟部申請專案許可輸入中國大陸蒜種，但經濟部
    否准」、「另外為避免中國大陸蒜種無法獲准輸入，亦有將
    中國大陸蒜種運至泰國及越南，再以走私方式輸入，走私的
    方式是將100公斤至200公斤之蒜種夾帶在擬進口之海運貨櫃
    中，並將裝箱之蒜種標示為樣品，再於提單上記載蒜種，如
    此即可通過海關查驗而將蒜種輸入」等語，並提出經濟部國
    際貿易局高雄辦事處107年1月8日函、經濟部107年1月24日
    經授貿字第10740091430號函、進口報單4紙為證（偵卷第13
    3頁、第149-155頁、第163頁），惟查：
　⒈依本案買賣合約所示（偵卷第17頁），雙方就蒜種產地約定
    ：「第一代蒜種越南產地：越南（原產地山東4-6瓣種子）
    」，亦即，雙方似約定二處蒜種產地（即「越南」、「山東
    」），而證人陳錫卿於審理中即證：「為何當時合約就蒜種
    產地會作如此記載，係因為當時被告有提出第二方案，假設
    中國大陸的蒜種不能入境，被告表示將中國大陸的蒜種拿去
    越南發子，再將蒜種從越南進來，所以才有寫越南這個產地
    」（本院卷第206頁），可見本案買賣合約就蒜種產地會有
    上開記載係被告恐中國大陸蒜種不得輸入所致。
　⒉又證人練宥勝於審理中即證稱：「除了被告之外，我們對於
    蒜種都是外行，只知道被告說要北蒜才可以種得起來，而我
    大概知道要北蒜才能栽種」（本院卷第198至199頁），此核
    與證人陳錫卿於審理中所證：「因為我們不是專業進口貿易
    商，我們需要蒜種，不管被告從哪邊取得，只要可以種即可
    」、「被告說需要山東北蒜的種子才能種得起來，不要泰國
    、越南的蒜種」、「因為蒜種有很多品種，簽約前我們有去
    姚駿翔在西螺的公司，被告在場有教我們分辯什麼是北蒜」
    （本院卷第195頁、第206至207頁、第213頁），證人黃朝威
    於審理中所證：「購買的蒜種是要拿到山上種，因為我們是
    外行，我主要是跟被告買蒜種，把蒜種給我即可，對於所交
    付的蒜種係哪來的不在意」等語相符（本院卷第305-306頁
    ），足見告訴人公司仰賴被告在蒜種栽種及進口方面之專業
    ，在被告說明下，相信其有能力進口可供栽種之山東北蒜蒜
    種，方同意向之購買，至於被告究竟如何取得、進口前開蒜
    種則非其等所知。
　⒊依臺灣地區與大陸地區貿易許可辦法第7條第1項規定：「大
    陸地區物品，除下列各款規定外，不得輸入臺灣地區：一、
    主管機關公告准許輸入項目及其條件之物品。二、古物、宗
    教文物、民族藝術品、民俗文物、藝術品、文化資產維修材
    料及文教活動所需之少量物品。三、自用之研究或開發用樣
    品。四、依大陸地區產業技術引進許可辦法規定准許輸入之
    物品。五、供學校、研究機構及動物園用之動物。六、保稅
    工廠輸入供加工外銷之原物料與零組件，及供重整後全數外
    銷之物品。七、加工出口區及科學工業園區廠商輸入供加工
    外銷之原物料與零組件，及供重整後全數外銷之物品。八、
    醫療用中藥材。九、行政院新聞局許可之出版品、電影片、
    錄影節目及廣播電視節目。十、財政部核定並經海關公告准
    許入境旅客攜帶入境之物品。十一、船員及航空器服務人員
    依規定攜帶入境之物品。十二、兩岸海上漁事糾紛和解賠償
    之漁獲物。十三、其他經主管機關專案核准之物品」，足見
    輸入中國大陸之蒜種，需「主管機關公告准許輸入」或「其
    他經主管機關專案核准」（即上開規定第1款、第13款）。
　⒋又依經濟部國際貿易局高雄辦事處107年1月8日函所示（偵卷
    第133頁），該處認為：「本案貨物（即產製中國大陸之大
    蒜種子《花苞種子、蒜球種子》10公噸）非屬本部公告准許輸
    入之中國大陸物品項目，惟另依據臺灣地區與大陸地區貿易
    許可辦法第7條第1項第13款「其他經主管機關專案核准之物
    品」之輸入條件，因國內無產製、特殊需要或少量輸入大陸
    地區物品，申請人得敘明理由向本局專案申請辦理」。復依
    經濟部107年1月24日經授貿字第10740091430號函所載（偵
    卷第163頁）：「旨揭貨品（即產製中國大陸之大蒜種子《花
    苞種子、蒜球種子》10公噸）非屬本部公告准許輸入之中國
    大陸物品項目，依規定該項中國大陸物品倘未取得專案輸入
    許可文件，不准輸入」、「本案洽據行政院農業委員會前揭
    函表示，大蒜種子（花苞種子、大蒜種子）可直接作為一般
    大蒜使用，且旨揭申請進口數量高達10公噸，如流入市面恐
    影響國產大蒜價格，核不符合本部國際貿易局85年12月20日
    貿(85)一發子第14506號公告臺灣地區與大陸地區貿易許可
    辦法第7條第1項第13款專案核准中國大陸物品之輸入條件，
    本部未便同意專案輸入」，足見中國大陸蒜種非屬主管機關
    公告准許輸入之大陸地區物品，欲輸入中國大陸蒜種需經主
    管機關專案准許，且需蒜種為「國內無產製」、「特殊需要
    」或「少量輸入」等情形始能獲准輸入，惟本件被告既承諾
    交付9,000公斤山東北蒜蒜種，即與上開獲准要件顯有未合
    。
　⒌被告身為專業蒜農，於審理中即自承：「因為中國蒜頭不能
    進來臺灣，所以需先運到第三國（例如越南及泰國），再於
    越南、泰國做產地證明進口，也因為蒜種的真實產地是中國
    大陸，所以蒜種記載產地為泰國、越南便是違法的，因此若
    要輸入中國大陸蒜種一定要用走私及各種夾帶方式才能進口
    」（本院卷第139頁、第319頁），此核與證人即介紹人姚駿
    祥審理中所證：「被告會從越南進口，這是我們貿易的常識
    ；我做貿易31年了，所以該不該、可不可以進口，我比他們
    都內行，被告可以從越南進口蒜種到台灣，但進口時要先送
    農糧署鑑定，經確認產自越南才能取貨，若係產自中國大陸
    的蒜種即不能進口」等語相符（本院卷第317-318頁），且
    證人陳錫卿前亦證稱：「本案買賣合約之所以記載二處產地
    （即「越南」、「山東」），係被告向告訴人公司表示，其
    擔心中國大陸蒜種無法輸入始為此記載」（本院卷第206頁
    ），足見被告與告訴人公司締約時，對於中國大陸之蒜種非
    經專案許可不得進口，且許可條件甚嚴，所承諾之9,000公
    斤山東北蒜蒜種顯不可能獲准輸入，亦無從將蒜種運至中國
    大陸以外之國家後再為輸入等情，均知之甚詳，是被告明知
    無能力輸入上開蒜種，竟與告訴人公司締約並取得80萬元，
    顯見被告確有詐欺之意。
　⒍關於以夾帶方式走私中國大陸蒜種部分：
  ⑴證人黃朝威、陳錫卿前已證稱：「被告從未告知其已將蒜種
    分批輸入而可取貨」（偵卷第11-12頁、第140頁、本院卷第
    207-208頁、第308-310頁），甚證人陳錫卿於偵查中強調：
    「若照被告的講法當時蒜種有進來，依當時市場行情很搶手
    ，因為台灣蒜種發不出來，只能進口已經發好的蒜種，蒜種
    一斤都好幾百元」（偵卷第140頁），可知當時被告並未於
    分批走私輸入蒜種後通知證人黃朝威、陳錫卿取貨，倘有告
    知此情，以當時蒜種行情，其等自無不取貨之理。況被告就
    此通知過程，並無提出任何資料說明，是其辯稱：「當時已
    分批將蒜種走私入境，係黃朝威不要我才賣掉」云云，即非
    無疑。
  ⑵被告雖提出進口報單4紙（偵卷第149-155頁），以證明其確
    有以夾帶方式走私中國大陸蒜種，然本案買賣合約履行期間
    為106年10月15日起至107年1月11日止，是僅進口日期為106
    年11月4日之進口報單（號碼：DA/06/019/I0636號，下稱系
    爭進口報單）與本案有關（偵卷第153頁），其餘3紙進口報
    單之進口日期均在履約期間之外，是認該等進口報單與本案
    無涉，先予敘明。
  ⑶經本院檢附系爭進口報單，函詢主管機關被告可否以上開方
    式將蒜種夾帶走私入境，財政部關務署臺中關表示：「該貨
    櫃經電腦核定指位查驗，經電腦核定指位R-10-B查驗，查驗
    結果尚無發覺異狀」、「依據關稅法施行細則第30條規定：
    「…所稱貨樣，指印有或科有樣品或非賣品字樣，或於報關
    時所附文件上載明係樣品或非賣品，供交易或製造上參考之
    物品…」樣品之認定則係依據廣告品及貨樣進口通關辦法規
    定辦理，通關實務上並無100至200公斤之蒜頭裝箱標示為樣
    品，於提單上記載為蒜頭後，即可通過查驗之案例」，有該
    單位110年10月25日中普業一字第1101020278號函可證（本
    院卷第263-264頁），可見以貨櫃夾帶並標示為樣品之方式
    ，顯不可能將蒜種走私入境，是被告辯稱「得以此夾帶方式
    走私輸入蒜種」云云，即不足採，況被告從未向證人黃朝威
    、陳錫卿知會已將蒜種分批入境，如前所述，益徵並無被告
    所辯有走私蒜種入境之情形，是實難以系爭進口報單認被告
    有履約真意。
　⒎至被告雖提出前開經濟部國際貿易局高雄辦事處、經濟部函
    文，以證明確有履約真意。惟查：依上開經濟部國際貿易局
    高雄辦事處函文所示（偵卷第133頁），被告雖委由萬福公
    司申請專案許可輸入中國大陸蒜種，然萬福公司直至106年1
    2月28日始提出申請，且申請輸入蒜種重量高達「10公噸」
    ，故經濟部即於107年1月24日回函否准其申請，並認該等數
    量蒜種甚鉅，如流入市面恐影響國產大蒜價格，有該部前開
    函文可證（偵卷第163頁），則自萬福公司代被告申請中國
    大陸蒜種輸入之時間（即106年12月28日）、數量（10噸）
    以觀，其申請時距被告承諾之期限（即107年1月11日）已不
    足半個月，甚一次申請輸入中國大陸蒜種高達10公噸，顯然
    被告無法藉此次申請在107年1月11日時交付9,000公斤中國
    大陸蒜種予告訴人公司，而被告對於申請專案許可輸入中國
    大陸蒜種之條件甚嚴乙事知之甚詳，已如前述，則以此等數
    量（即10公噸）申請輸入中國大陸蒜種自不可能獲得主管機
    關許可，其委由萬福公司代為申請輸入中國大陸蒜種僅在遮
    掩其詐欺犯行，衡屬搪塞之詞，已可窺見並無履約之意，縱
    其確有委請萬福公司提出專案申請，即難認有履約之意。
　⒏另被告雖辯稱其尚有以裝箱空運方式分批運送5公斤以內之蒜
    種來台（本院卷第139頁），並提出紙箱照片、貨運文件等
    為憑（偵卷第167-175頁），惟前開照片及文件均未能查見
    貨物內容為何，且寄、收件人之記載復均與被告無涉，無從
    資以認定被告確有進口蒜種以履約之情形，其此部分所辯，
    自難採憑。
四、基上，被告既與告訴人公司合意簽立本案買賣合約，承諾將
    於107年1月11日前交付9,000公斤山東北蒜蒜種，惟被告不
    僅未交付任何北蒜蒜種，且締約時明知無能力及意願輸入所
    承諾之北蒜蒜種及數量，仍與告訴人公司締約並詐取訂金80
    萬元，是被告之詐欺取財犯行，事證明確，應依法論科。
貳、論罪科刑部分：
一、核被告所為，係犯刑法第339條第1項詐欺取財罪。
二、爰以行為人責任為基礎，審酌被告有贓物罪、偽造文書、使
    公務員登載不實等犯罪前科，有臺灣高等法院被告前案紀錄
    表可憑，又被告正值壯年，不思正途賺取財物，僅因一時貪
    念，利用其具蒜種進出口貿易之專業，欺騙告訴人公司80萬
    元，且犯後否認犯行，惟念及被告已償還35萬元予告訴人公
    司（詳後述），併審酌其高中肄業、曾做過汽車修理工、蒜
    農，現從事農產品貿易，暨其家庭及經濟等一切情狀（本院
    卷第329頁），量處如主文所示之刑。
參、沒收部分：
　　被告上開犯行雖詐得80萬元，惟被告於審理中稱：「已歸還
    告訴人公司35萬元，尚有45萬元尚未償還」（本院卷第138
    頁），而被告確已匯款10萬元予黃朝威，匯款5萬元、5萬元
    予告訴人公司等節，有107年3月15日郵政跨行匯款申請書、
    109年4月4日、109年5月4日郵政跨行匯款申請書可證（偵卷
    第127、第141頁），而證人黃朝威審理中亦證稱：「被告有
    匯款2次給我，1次是10萬元，另1次我不確定是多少錢，這
    些是被告要還買蒜種的錢，收到以後我有跟股東告知」（本
    院卷第309-310頁），則既證人黃朝威無法確認該筆匯款之
    金額，而被告仍堅稱已償還35萬元，是依罪疑唯輕、有疑唯
    利被告原則，自應從最有利於被告之認定，認被告已歸還告
    訴人公司35萬元，此部分依刑法第38條之1第5項之規定，不
    予宣告沒收，至所餘45萬元之犯罪所得雖未扣案，仍應依刑
    法第38條之1第1項前段及第3項之規定，諭知沒收，並於全
    部或一部不能沒收或不宜執行沒收時，追徵其價額。
據上論斷，應依刑事訴訟法第299條第1項前段，刑法第339條第1
項、第38條之1第1項前段、第3項規定，刑法施行法第1條之1，
判決如主文。
本案經檢察官錢義達提起公訴，檢察官呂俊儒到庭執行職務。
中　　華　　民　　國　　110 　年　　12　　月　　7 　　日
                  刑事第八庭   審判長法  官  解怡蕙
                                     法  官  李陸華
                                     法  官  楊世賢
上正本證明與原本無異。 
如不服本判決應於收受送達後20日內向本院提出上訴書狀，並應
敘述具體理由；其未敘述上訴理由者，應於上訴期間屆滿後20日
內向本院補提理由書（均須按他造當事人之人數附繕本）「切勿
逕送上級法院」。告訴人或被害人如對於本判決不服者，應具備
理由請求檢察官上訴，其上訴期間之計算係以檢察官收受判決正
本之日期為準。 因疫情而遲誤不變期間，得向法院聲請回復原
狀。
　　　　　　　　　　　　　　　　　　 書記官  張華瓊
中　　華　　民　　國　　110 　年　　12　　月　　7 　　日
附錄本案論罪科刑法條：
中華民國刑法第339條
意圖為自己或第三人不法之所有，以詐術使人將本人或第三人之
物交付者，處5年以下有期徒刑、拘役或科或併科50萬元以下罰
金。
以前項方法得財產上不法之利益或使第三人得之者，亦同。
前二項之未遂犯罰之。